臺灣臺中地方法院民事簡易判決
111年度豐簡字第58號
原      告  泰安產物保險股份有限公司臺中分公司

法定代理人  林樹鈺  
訴訟代理人  葉倍綺  
            林奕勝  
被      告  潘志盛  
上列當事人間請求損害賠償事件，本院於民國111年2月15日言詞
辯論終結，判決如下：
    主      文
被告應給付原告新臺幣244,960元，及自民國110年9月11日起至
清償日止，按年息百分之5計算之利息。
訴訟費用由被告負擔。
本判決得假執行。
    事實及理由
壹、程序事項：被告經合法通知，未於言詞辯論期日到場，核無
    民事訴訟法第386條各款所列情形，應依原告之聲請，由其
    一造辯論而為判決。
貳、實體事項：　　
一、原告主張：被告於民國109年11月4日15時58分許，駕駛車牌
    號碼000-0000號自用小客車，行經臺中市○○區○○路0段00000
    0號前時，因未注意車前狀況，不慎碰撞原告承保訴外人姚
    玉珍所有並駕駛之車牌號碼000-0000號自用小客車（下稱系
    爭車輛），致系爭車輛受損（下稱系爭事故），經送修系爭
    車輛，支出修理費用新臺幣（下同）516,156元，原告已依
    保險契約如數理賠予被保險人，爰依保險法第53條及侵權行
    為之法律關係，請求被告賠償原告244,960元（已扣除系爭
    車輛零件折舊）等語，並聲明：被告應給付原告244,960元
    ，及自起訴狀繕本送達翌日起至清償日止，按年息百分之5
    計算之利息。
二、被告未於言詞辯論期日到場，亦未提出書狀作何聲明或陳述
    。
三、本院得心證之理由：
  ㈠按當事人對於他造主張之事實，於言詞辯論時不爭執者，視
    同自認；當事人對於他造主張之事實，已於相當時期受合法
    之通知，而於言詞辯論期日不到場，亦未提出準備書狀爭執
    者，準用第一項之規定，民事訴訟法第280條第1項、第3項
    分別定有明文。原告主張被告於上開時地，駕駛自用小客車
    ，因未注意車前狀況，不慎碰撞系爭車輛，致系爭車輛受損
    ，原告業依保險契約賠付被保險人516,156元之事實，業據
    其提出系爭車輛行車執照、泰安產物保險股份有限公司理賠
    計算書、臺中市政府警察局道路交通事故當事人登記聯單、
    道路交通事故現場圖、初步分析研判表、系爭事故現場照片
    、汎德永業汽車股份有限公司估價單暨追加估價單、統一發
    票、電子發票證明聯及車損照片等件為證。並經本院向臺中
    市政府警察局第五分局調取系爭事故相關資料核閱屬實（見
    本院110年度中簡字第3442號卷宗第95至123頁，下稱中簡卷
    ）。而被告經本院合法通知，未於言詞辯論期日到場，復未
    提出任何書狀爭執，依前揭規定，視同自認，堪信原告之主
    張為真實。
　㈡次按因故意或過失，不法侵害他人之權利者，負損害賠償責
    任；汽車、機車或其他非依軌道行駛之動力車輛，在使用中
    加損害於他人者，駕駛人應賠償因此所受之損害，民法第18
    4條第1項前段、第191條之2前段分別定有明文。再按汽車行
    駛時，駕駛人應注意車前狀況及兩車並行之間隔，並隨時採
    取必要之安全措施，不得在道路上蛇行，或以其他危險方式
    駕車，道路交通安全規則第94條第3項亦有明定。經查，被
    告於系爭事故發生後，雖於警詢時稱伊駕駛自小客車沿水景
    街往東山路內側車道並往旱溪東街方向直行，等伊發現時，
    對方已有左彎的狀況，伊閃避不及就發生碰撞等語；然參以
    訴外人姚玉珍於警詢時稱伊駕駛自小客車由旱溪東街沿東山
    路內側車道往水景街方向停等，因伊打算左轉至伊家，伊的
    視線還在左側時，對方突然就從前方撞過來等語，並觀道路
    交通事故現場圖及現場照片所示，系爭車輛係於停等於內側
    車道線內時遭被告所駕駛之車輛碰撞，足認被告駕駛自用小
    客車有未注意車前狀況之過失，此有前開道路交通事故談話
    紀錄表、道路交通事故現場圖、初步分析研判表及現場照片
    在卷可稽（見中簡卷第111至113頁、第97、121頁、第115至
    119頁），是被告對於防止損害之發生顯未盡相當之注意，
    就系爭事故之發生自有過失，且被告之過失行為與系爭車輛
    受損間有相當因果關係，被告自應負侵權行為損害賠償責任
    。
　㈢又不法毀損他人之物者，被害人得請求賠償其物因毀損所減
    少之價額，民法第196條規定甚明。而民法第196條所謂因毀
    損減損之價額，得以修復費用為估定之標準，但以必要者為
    限，例如修理材料以新品換舊品應予折舊，最高法院79年度
    第9次民庭會議決議闡釋甚明。本件被告既應負侵權行為損
    害賠償責任，則原告以修復金額作為賠償金額，自屬有據。
    而系爭車輛之零件修理既係以新零件更換被損之舊零件，是
    依上說明，自應將零件折舊部分予以扣除。查系爭車輛送修
    支出修理費516,156元，其中工資費用98,953元、烤漆費用4
    8,989元、零件費用368,214元，此有原告提出之估價單及統
    一發票附卷可稽（見中簡卷第37至59頁）。而依行政院所頒
    「固定資產耐用年數表」及「固定資產折舊率表」之規定，
    自用小客車之耐用年數為5年，依定率遞減法每年折舊千分
    之369，再參照卷附之系爭車輛行車執照影本，其上載明該
    車係於107年1月出廠（見中簡卷第21頁，未載日故以15日計
    算），直至109年11月4日系爭事故發生日止，實際使用日數
    約為2年9月又20日，依「營利事業所得稅結算申報查核准則
    」第95條第8項所定「固定資產提列折舊採用定率遞減法，
    以1年為計算單位，其使用期間未滿1年者，按實際使用之月
    數相當於全年之比例計算之，不滿1月者，以月計」。因此
    ，系爭車輛應以使用2年又10月期間計算折舊。依此方式核
    算扣除折舊額後，得請求之零件修理費為101,526元（計算
    式如附表，元以下四捨五入），加計工資98,953元及烤漆48
    ,989元，則被告應賠償之必要修理費總計為249,468元（計
    算式：101,526＋98,953＋48,989＝249,468），是以，本件原
    告僅請求修理費用244,960元，自應准許。
　㈣末按給付無確定期限者，債務人於債權人得請求給付時，經
    其催告而未為給付，自受催告時起，負遲延責任。其經債權
    人起訴而送達訴狀，或依督促程序送達支付命令，或為其他
    相類之行為者，與催告有同一之效力，民法第229條第2項定
    有明文。又遲延之債務，以支付金錢為標的者，債權人得請
    求依法定利率計算之遲延利息。但約定利率較高者，仍從其
    約定利率。應付利息之債務，其利率未經約定，亦無法律可
    據者，年息為百分之五，民法第233條第1項、第203條亦有
    明文。本件原告行使對被告之損害賠償債權，核屬無確定期
    限之給付，既經原告起訴而起訴狀繕本於110年8月31日合法
    寄存送達，有送達證書在卷可憑（見中簡卷第131頁），被
    告迄未給付，當應負遲延責任。是原告請求自起訴狀繕本送
    達被告翌日即110年9月11日起至清償日止，按年息百分之5
    計算之法定遲延利息，核無不合。
四、綜上所述，原告依侵權行為及保險代位之法律關係，請求被
    告給付244,960元，及自110年9月11日起至清償日止，按年
    息百分之5計算之利息，為有理由，應予准許。
五、本判決係適用簡易程序所為被告敗訴之判決，依民事訴訟法
    第389條第1項第3款規定，應依職權宣告假執行。
六、訴訟費用負擔之依據：民事訴訟法第78條。
中　　華　　民　　國　　111 　年　　2 　　月　　25　　日
                  豐原簡易庭    法  官  廖弼妍
如不服本判決，應於送達後20日內，向本院提出上訴狀並表明上
訴理由，如於本判決宣示後送達前提起上訴者，應於判決送達後
20日內補提上訴理由書（須附繕本）。如委任律師提起上訴者，
應一併繳納上訴審裁判費。
以上為正本係照原本作成。
中　　華　　民　　國　　111 　年　　2 　　月　　25　　日
                                書記官  陳貴卿
附表：
折舊時間           金額
第1年折舊值        368,214×0.369=135,871
第1年折舊後價值    368,214-135,871=232,343
第2年折舊值        232,343×0.369=85,735
第2年折舊後價值    232,343-85,735=146,608
第3年折舊值        146,608×0.369×(10/12)=45,082
第3年折舊後價值    146,608-45,082=101,526